【裁判字號】    99,交聲,575
【裁判日期】    990930
【裁判案由】    交管條例聲異
【裁判全文】
臺灣板橋地方法院交通事件裁定        99年度交聲字第574號
原處分機關  交通部公路總局臺北區監理所板橋監理站
異  議  人
即受處分人  甲○○
上列異議人即受處分人因違反道路交通管理處罰條例案件，對於
交通部公路總局臺北區監理所板橋監理站於民國99年2 月3 日以
板監裁字第裁41-AB0000000、CG0000000 號所為之處分不服，聲
明異議，本院裁定如下：
    主  文
異議均駁回。
    理  由
一、異議意旨略以：
(一)、原舉發單即北市警交大字第AB0000000 號認伊「機車行駛禁
    行車道」，而原處分卻認伊「機器腳踏車，不在規定車道行
    駛」，竟就同一事而為不同名目之舉發或裁罰，明顯有誤差
    ；況且伊為了閃避前方緩慢右轉的車輛而不小心越線所致。
(二)、原舉發單即北縣警交字第CG0000000 號認伊超速15公里，然
    觀諸該舉發照片所示，僅見機車K2B-308 號機車停在路上，
    並無看到機車車速65KM/H，同張照片下方黑色區域標示偵測
    車速65KM/H，惟機車車速65KM/H與偵測車速65KM/H沒有直接
    關係，只是被設計的擺在1 張蒐證彩色圖片上；況員警諸多
    烏龍、執勤不當、填寫錯誤等疏失，且測速儀器沒驗就開罰
    。
(三)、故認前開原處分有前開疑慮，原處分未查而遽以裁罰，爰請
    求撤銷原處分云云。
二、
(一)、按機器腳踏車駕駛人，不在規定車道行駛，處新臺幣（下同
    ）600 元以上1,800 元以下罰鍰，道路交通管理處罰條例第
    45 條 第13款定有明文。又違反前開規定者，除依原條款處
    罰鍰外，並記違規點數1 點，同條例第63條第1 項第1 款定
    有明文。
(二)、又按汽車（含機器腳踏車）駕駛人，行車速度，超過規定之
    最高時速，處1,200 元以上2,400 元以下罰鍰，道路交通管
    理處罰條例第40條定有明文。又違反前開規定者，除依原條
    款處罰鍰外，並記違規點數1 點，同條例第63條第1 項第 1
    款定有明文。復汽車駕駛人有行車速度超過規定之最高速限
    或低於規定之最低速限，當場不能或不宜攔截製單舉發者，
    經以科學儀器取得證據資料證明其行為違規，得逕行舉發，
    道路交通管理處罰條例第7 條之2 亦規定甚明。
三、經查：
(一)、異議人於民國98年6 月9 日17時42分許，騎乘車號 K2B-308
    號普通重型機車，途經臺北市○○○路○ 段與敦化北路口而
    沿著民權東路3 段由東往西方向行駛，卻行駛在禁止機車行
    駛之車道，適有員警陳保同站在該方向之分隔島上發現後拍
    照採證逕行制單（即北市警交大字第AB0000000 號舉發違反
    道路交通管理事件通知單）舉發之事實，業據異議人坦認伊
    於前開時間、地點，騎乘該機車在禁止機車行駛車道上之事
    實，核與證人陳保同於本院訊問時證述（本院99年度交聲字
    第574 號卷〈下稱本院卷〉第43至44頁反面）之情節大致相
    符，並有前開舉發通知單1 紙、舉發之採證照片2 張、現場
    圖1 份、現場照片6 張（詳見本院卷第7 、8 、48、65至68
    頁）在卷可證；況證人陳保同亦證稱：我在現場採證時，依
    照內側車道第一車道（就是公車專用道）、第二車道的方向
    ，如果機車行駛在上面的話，就是違規，我當時是背對著號
    誌，所以看不到交通號誌燈，我依照照片所示的車流和行駛
    的車流來回想，異議人的車輛應該是民權東路4 段往3 段行
    駛，因為敦化北路機車是要兩段式左轉，且敦化北路右轉民
    權東路，機車一般就可以直接行駛第三、四車道；當時異議
    人行駛的位置如照片所示，第一張有點在車道線，第二張照
    片已經越線在車道裡面行駛，所以我才會舉發；（問：當時
    照片中右轉的小客車有無過慢，影響其他車輛的行駛？）自
    小客車是在第四車道要右轉，當時第三車道還是可以行駛，
    第四車道還有其他車輛在行駛，不能直接右轉要注意後方的
    來車，但不至於影響到其他車輛的行駛；當時是上下班時間
    ，但仍屬順暢，沒有塞車的情形；（問：如異議人所言，他
    是要繞道，他才這樣行駛，那你還會開單嗎？）自小客車是
    在第四車道右轉，第三車道還是可以行駛，所以沒有像異議
    人所說的情形等語至明，且核與前開採證照片所示之情況相
    符，而第三車道上仍有其他機車可正常無礙地行駛，及行駛
    在該欲右轉之自小客車後方之其他機車亦可無礙地行駛在同
    一車道上，此為異議人事後所不爭執（詳見本院卷第44 頁
    反面），足認該右轉之自小客車並未影響到第三、四車道之
    車輛行駛，則異議人徒以：伊為了閃避前方緩慢右轉的自小
    客車，而不小心越線云云，即屬無據，不足採信，故異議人
    前開騎乘機車而違規之事實，堪予認定屬實。至前開舉發單
    於違規事實欄記載「機車行駛禁行車道」，雖與原處分舉於
    發違規事實欄記載「機器腳踏車，不在規定車道行駛」容有
    不同，但異議人前開違規行為既係騎乘機車在禁止機車行駛
    之車道上，並違反道路交通管理處罰條例第45條第13款之「
    機器腳踏車駕駛人，不在規定車道行駛」，則前開舉發單有
    關上開違規事實之記載，自難認有何於法不合或不妥，故異
    議人辯稱：兩者記載不一，卻以同一行為為不同名目之舉發
    或裁罰云云，即與事實不合，不予採信。
(二)、再查異議人於98年4 月18日13時21分許，騎乘前開機車，於
    行經臺北縣樹林市○○路598 之1 號時，因「限速50公里，
    經測速時速65公里，超速15公里（未滿20公里）」之違規行
    為，為臺北縣政府警察局交通大隊樹林分隊警員張簡路洲以
    雷達測速儀測得該機車之車速而依採證照片填製北警交字第
    CG0000000 號舉發通知單逕行舉發之事實，業經異議人坦認
    伊於前開時間，騎乘該車機行經該處之事實，並據證人張簡
    路洲到庭證述明確（詳見本院卷第40頁反面至第42頁反面）
    ，且有並有前開舉發通知單1 紙、舉發之採證照片1 張、現
    場照片2 張（詳見本院卷第9 、10、46、47頁）在卷可證；
    又本件使用之雷達測速儀，業經經濟部標準檢驗局檢定合格
    認證許可，且該雷達測速儀之規格：24.125GHz （K-Band）
    照相式、廠牌：GATSOMETER、型號：(一)主機：TYPE24(二)天線
    ：TYPE24、器號：(一)主機：1610(二)天線：1610、檢定合格單
    號碼：M0GA0000000A，M0GA0000000B；檢定日期：98年1 月
    3 日、有效期限：99年1 月31日）乙節，此有經濟部標準檢
    驗局98年1 月6 日出具之雷達測速儀檢定合格證書1 紙、該
    儀器照片6 張及該儀器使用說明1 份（詳見本院卷第49至64
    頁）在卷可參，並參酌證人張簡路洲證稱：我當時站在照片
    上違規車輛的右後方，相機採證距離是固定的；整個程序是
    到現場架三腳架，架完三腳架後，我們就去測量，相機與路
    緣是否成平行狀，測量完畢之後，我們就會將相機擺放上去
    ，因為相機的角度也是固定的，相機是要固定在兩個孔上面
    的，接著把電源打開，儀器會自我測試，確認雷達跟主機有
    連線，如果有異常的話，就不會執行測速的動作，因為儀器
    會亮紅燈，而且也沒有辦法操作，雷達也無法感應；在測速
    的前方200 公尺處，有擺放告示牌「前方有測速照相」，警
    車擺放在民宅裡面，因為598 之1 號前有一個停車場，如果
    機器自我檢測OK、沒問題的話，機器就會開始測試，我們就
    儀器設定違規地點，該處速限50公里，但我設定65公里以上
    ，含65公里，超過以後才會自動照相，只要雷達感應到超速
    的話，會把訊號傳送到相機，相機會自動照相，勤務結束後
    ，把機器收一收，回到隊上後，把機器上面的資料轉檔，轉
    完檔後送洗，將送洗的相片送到臺北縣政府警察局交通警察
    隊審核是否符合舉發要件，如果可以舉發的話，他們就會送
    交委外的公司作製單的工作；送洗的照片回來的樣子就如舉
    發單上面所附的違規照片所示，有違規車輛及下面欄位資料
    ，這是儀器本來就設定好的，我們不會更改，相機每自動拍
    1 張，電腦就會自動登打上去，我們不能去更改；相片是由
    臺北縣警察局交通隊送委外公司沖洗，不是一般的照相館，
    是專業的公司沖洗；違規採證照片下方有一些資料，我架設
    儀器時需要設定的日期，測速的方向、時間、代號、地點、
    中文地點，除此之外其他都是電腦給的編號；這個自動照相
    機，所拍攝的照片直接存檔，就是照片及下方所示的資料是
    一份檔案，不是拼湊出來的；該儀器不用我們操作，我們只
    要架設好，設定好資料，儀器就會自動拍照；這個儀器是98
    年1 月才發下來，目前我們警察所使用的都是這家公司的自
    動拍照，這個儀器我是從98年1 月份就開始使用了，我本身
    執行舉發違規測速照相的勤務已有17年；（問：是否因為這
    個勤務，有人對舉發照片提出申訴或是聲明異議？）只有本
    件等語明確，而衡諸證人張簡路洲與異議人素不相識，自無
    虛詞構陷異議人之理，並業已到庭具結證述，更係以刑事責
    任擔保其證言之真實性，當不至甘冒涉犯偽證罪之風險，蓄
    意構陷異議人，則證人張簡路洲就其親身經歷之事而到庭具
    結證述，且核與前開儀器檢驗合格證書及說明所示之內容相
    符，堪以採信，況雷達測速儀自動拍照所呈現之採證照片，
    除會顯示該違規車輛行駛之情況外，一併顯示該採證之日期
    、時間、速限、超速等資料，此為本院職務上所已知之事項
    ，是異議人空言質疑該測速儀器之準確性及該採證照片之真
    實性，即屬無據，不予採信。因而，異議人於前揭時、地騎
    乘機車超速之違規事實，堪予認定無訛。
四、綜上所述，異議人騎乘上開普通重型機車於上揭時、地，確
    有「機器腳踏車，不在規定車道行駛」、「汽車駕駛人行車
    速度，超過規定之最高時速未滿20公里」之違規事實，應堪
    認定，原處分機關分別依道路交通管理處罰條例第45條第13
    款、第40條、第63條第1 項第1 款及違反道路交通管理事件
    統一裁罰基準及處理細則之規定，裁處異議人分別罰鍰 600
    元並記違規點數1 點，及1,200 元並計違規點數1 點，均核
    無違誤。本件聲明異議為無理由，應予駁回。
據上論斷，應依道路交通案件處理辦法第19條，裁定如主文。
中    華    民    國    99    年    9     月    30    日
                  交通法庭法  官  饒金鳳
以上正本證明與原本無異。
如不服本裁定應於送達後5 日內向本院提出抗告狀。
                          書記官  許雅琪
中    華    民    國    99    年    10    月    7     日

司法院資訊處製作；財團法人民間司法改革基金會備份。
